臺灣南投地方法院民事裁定
110年度監宣字第113號
聲  請  人  陳宥學  

相  對  人  蕭雋靜  



關  係  人  陳素虹  

上列聲請人對於相對人聲請監護宣告事件，本院裁定如下：
    主  文
一、宣告蕭雋靜（女，民國00年0月00日生，身分證統一編號：Z
&ZZZZ; &ZZZZ; 000000000號）為受監護宣告之人。
二、選定陳宥學（男，民國00年0月00日生，身分證統一編號：Z
&ZZZZ; &ZZZZ; 000000000號）為受監護宣告人蕭雋靜之監護人
    。
三、指定陳素虹（女，民國00年00月00日生，身分證統一編號：
    Z000000000號）為會同開具受監護宣告人蕭雋靜財產清冊之
    人。
四、程序費用由受監護宣告人蕭雋靜負擔。
    理  由
一、聲請意旨略以：聲請人陳宥學為相對人蕭雋靜之夫，相對人
    於民國109年9月20日在家中跌倒頭部撞及地面，因顱內出血
    ，雖經送醫診治仍不見起色，近日更因精神障礙或其他心智
    缺陷，致不能為意思表示或受意思表示，或不能辨識其意思
    表示之效果，爰依法請求對相對人為監護宣告，並選定聲請
    人為監護人，指定聲請人之姊陳素虹為會同開具財產清冊之
    人等語。
二、按對於因精神障礙或其他心智缺陷，致不能為意思表示或受
    意思表示，或不能辨識其意思表示之效果者，法院得因本人
    、配偶、四親等內之親屬、最近一年有同居事實之其他親屬
    、檢察官、主管機關、社會福利機構、輔助人、意定監護受
    任人或其他利害關係人之聲請，為監護之宣告。又法院為監
    護之宣告時，應依職權就配偶、四親等內之親屬、最近一年
    有同居事實之其他親屬、主管機關、社會福利機構或其他適
    當之人選定一人或數人為監護人，並同時指定會同開具財產
    清冊之人。法院選定監護人時，應依受監護宣告之人之最佳
    利益，優先考量受監護宣告之人之意見，審酌一切情狀，並
    注意下列事項：一、受監護宣告之人之身心狀態與生活及財
    產狀況。二、受監護宣告之人與其配偶、子女或其他共同生
    活之人間之情感狀況。三、監護人之職業、經歷、意見及其
    與受監護宣告之人之利害關係。四、法人為監護人時，其事
    業之種類與內容，法人及其代表人與受監護宣告之人之利害
    關係。民法第14條第1項、第1111條第1項、第1111條之1分
    別定有明文。
三、經查，聲請人主張之事實，業據其提出戶籍謄本、衛生福利
    部南投醫院診斷證明書、佳尚好護理之家入住契約書、照護
    契約書、親屬系統表、同意書、親屬會議同意書、國泰人壽
    保險股份有限公司人壽保險單等件為證。復經本院函請衛生
    福利部南投醫院就相對人之心神狀況為鑑定，結果略以：綜
    合相對人之過去生活史、疾病史、身體檢查、精神狀態檢查
    等結果，相對人為腦損傷後遺症肢體偏癱與語言障礙之患者
    ，目前言語表達困難，左側肢體偏癱，吞嚥困難需鼻胃管餵
    食，肢體攣縮，無法活動，有小便失禁須尿布使用，無法行
    走及翻身，須長期臥床。意識狀態不清楚，表情淡漠，言語
    表達困難，可視線接觸但思考無法測知，知覺方面則無反應
    ，其缺乏時、地、人定向感等癥候。因此，相對人目前之心
    智缺陷已達「致不能為意思表示或受意思表示，或不能辨識
    其意思表示」之程度，宜持續接受目前之日常生活照護治療
    等語，此有該院110年10月19日投醫精字第1100008720號函
    所附精神鑑定報告書在卷為憑。綜上鑑定結果，本院認相對
    人之精神狀態，已達不能為意思表示或受意思表示，且不能
    辨識其意思表示之效果之程度，爰依法為監護之宣告。
四、關於選定監護人部分，查相對人前未訂有意定監護契約，有
    本院職權查詢司法院意定監護契約管理系統查詢結果資料在
    卷可參，而相對人之父、母均已歿，聲請人為相對人之配偶
    ，其與相對人結褵20餘年，並未育有子女，聲請人有意願擔
    任監護人一職，現亦由其負擔相對人之照護費用，再相對人
    之姊蕭維君、弟蕭世岳等人亦均同意由聲請人擔任相對人之
    監護人，有聲請人所提親屬會議同意書在卷可佐。本院審酌
    上情，堪認由聲請人擔任相對人之監護人，應符合相對人之
    最佳利益，爰選定聲請人為相對人之監護人。
五、另就指定會同開具財產清冊之人部分，聲請人請求指定聲請
    人之姊陳素虹為會同開具財產清冊之人，已獲陳素虹之同意
    ，有其出具之同意書在卷可稽，再相對人之姊蕭維君、弟蕭
    世岳等人亦均同意由陳素虹擔任會同開具財產清冊之人，有
    親屬會議同意書在卷可佐，堪認由陳素虹擔任相對人之會同
    開具財產清冊之人應無不妥，爰依法指定陳素虹為會同開具
    財產清冊之人。
六、末按民法第1113條準用同法第1099條、第1109條之規定，監
    護開始時，監護人對於受監護人之財產，應依規定會同法院
    指定會同開具財產清冊之人，於2個月內開具財產清冊，並
    陳報法院；監護人於執行監護職務時，因故意或過失，致生
    損害於受監護人者，應負賠償之責。基上，於本裁定確定後
    ，監護人即聲請人對於受監護宣告人蕭雋靜之財產，應會同
    陳素虹，於2個月內開具財產清冊，並陳報法院，附此敘明
    。
七、程序費用負擔之依據：家事事件法第164條第2項。
中　　華　　民　　國　　110 　年　　10　　月　　22　　日
                                臺灣南投地方法院家事法庭
                                          法  官  柯伊伶
以上正本係照原本作成。
如對本裁定抗告須於裁定送達後10日內向本院提出抗告狀，並應
繳納抗告費新臺幣1,000元整。
中　　華　　民　　國　　110 　年　　10　　月　　22　　日
                                          書記官  白淑幻